最高法院民事判決　　　　　　　　　　　　　　　八十六年度台上字第三二五二號
　　上　訴　人　日富建設股份有限公司
　　法定代理人　林　　平
　　訴訟代理人　顏火炎律師
　　被 上訴 人　乙○○○
　　　　　　　　黃 秀 媛
　　　　　　　　盧 素 娥
　　　　　　　　王 靜 萍
　　　　　　　　馬 美 華
　　　　　　　　林 明 春
　　　　　　　　李 玉 琴
　　　　　　　　王 麗 娟
　　　　　　　　甲 ○ ○
　　　　　　　　郭 瑛 瑲
　　　　　　　　王 祖 信
右當事人間請求損害賠償事件，上訴人對於中華民國八十五年八月二十一日台灣高等
法院第二審判決（八十四年度重上字第三三三號），提起上訴，本院判決如左：
    主  文
原判決關於命上訴人給付及負擔訴訟費用部分廢棄，發回台灣高等法院。
    理  由
本件被上訴人主張：伊前分別向上訴人購買台北縣淡水鎮「淡水新都」集合住宅各乙
戶，上訴人於銷售時，一再宣稱公共設施只占百分之六，面積在一‧八七坪至二‧○
四坪之間，沒有花台、雨庇，窗戶採用正字標記氣密式鋁門窗。惟於交屋後，卻發覺
每戶之公共設施面積高達七坪，並以普通鋁門窗冒充氣密式鋁門窗。且於大廈之四週
增建圍牆、管理室等違建，不符開放空間之設計，隨時有被拆除之危險。又因施工不
良，致地下停車場及緊急發電室內嚴重漏水，污水處理池深水幫浦故障，鐵捲門有部
分非不銹鋼製品，且裝設位置不當等瑕疵，經催告修理，上訴人均置不理等情，依民
法第三百六十條、第二百二十七條規定，求為命上訴人給付伊各如原判決附表（以下
稱附表）一所示之金額及加付法定遲延利息之判決（被上訴人起訴原請求上訴人給付
伊各新台幣五十萬二千元本息，其中超過附表一所示本息部分業經原審判決被上訴人
敗訴確定）。
上訴人則以：兩造約定買賣房屋之面積係「包括主建物及依法可以登記與無法登記公
共設施部分」，未約定不含雨庇。廣告單所稱公共設施占百分之六係指不含車位之面
積與總面積之比例而言。況廣告單僅係要約之引誘，非契約之一部分。又伊建造之房
屋無被上訴人所指不具氣密性、地下室漏水、幫浦故障等瑕疵、至被上訴人所主張圍
牆及綠地面積不足部分，其損害既未發生，被上訴人自無賠償請求權等語，資為抗辯
。
原審將第一審所為被上訴人敗訴之判決，部分廢棄，改判命上訴人給付被上訴人各如
附表一所示金額，及均自民國八十四年六月八日起加付法定遲延利息之判決，無非以
：被上訴人主張於八十年間先後向上訴人購買台北縣淡水鎮「淡水新都」集合住宅各
乙戶，房屋已建竣，並辦妥保存登記（以下稱系爭房屋），且已交付被上訴人。買賣
房屋之編號、價金、面積、及登記之建號、面積均詳如附表二、三所示，為兩造所不
爭執，並有買賣契約書、土地及建築改良物登記簿謄本、所有權狀可稽，堪信為實在
。查被上訴人購買之房屋，經地政機關登記「雨庇」部分之面積分別為四‧二一平方
公尺、三‧一五平方公尺、及二‧七五平方公尺；而「共同使用」部分，依被上訴人
應有部分比例計算結果，分別為二六‧四一平方公尺、二六‧一七平方公尺，詳如附
表三所示。被上訴人主張上訴人銷售房屋時，依廣告單之記載，保證無雨庇，公共設
施僅占百分之六，已據提出廣告單為證，經核該廣告單載明「公共設施僅占６％不灌
虛坪，也沒有花台、雨庇等不實用的建坪」，被上訴人主張其與上訴人之售屋人員洽
談買賣，售屋人員依廣告平面圖解說，進而表示買賣之坪數均按廣告單所示等情，為
上訴人所不爭執，足認被上訴人係因上訴人之售屋人員依廣告單之解說，始決定購買
房屋，故廣告單上之說明及其平面圖實已成為兩造間合意之內容，亦即為買賣契約之
一部分，非單純之要約誘引。而被上訴人購買之系爭房屋，其雨庇之面積，及公共設
施超過百分之六部分之面積，詳如附表三所示，故被上訴人依民法第三百六十條規定
，向上訴人請求不履行之損害賠償，自屬有據。廣告單所指「公共設施只占百分之六
」應扣除車位每位均三、八七坪，以此計算結果，上訴人應賠償被上訴人之金額各如
附表四所示。次查系爭大樓地下一樓車道入口處之鐵捲門經囑託台灣省建築師公會鑑
定結果，認為設置在戶外之捲門箱有欠完整，其換裝費用計新台幣二萬六千四百元，
有鑑定報告書可稽。此鐵捲門雖屬大樓全體住戶共有，惟被上訴人請求以金錢賠償，
其給付為可分，各共有人自得按其應有部分請求賠償。依被上訴人應有部分計算結果
，上訴人應賠償各人之金額如附表四所示。綜上所述，被上訴人依民法第三百六十條
、第二百二十七條規定請求上訴人各賠償五十萬二千元，及自八十四年六月八日起之
法定利息，於如附表一所示金額之範圍為正當，應予准許等詞，為其判斷之基礎。
查被上訴人係以其各向上訴人購買系爭大樓之房屋，約定房屋之公共設施只占百分之
六，面積在一‧八七坪至二‧○四坪之間，沒有雨庇。嗣發覺上訴人交付與伊之系爭
房屋每戶之公共設施面積高達七坪等情，為其請求之原因事實之一。原審既認定兩造
買賣房屋所約定之公共設施面積為被上訴人盧素娥部分二‧二二坪，其餘被上訴人十
人部分均二‧二七坪。而上訴人交付與被上訴人之系爭房屋已登記之公共設施面積為
盧素娥七‧九二坪，其餘被上訴人十人均為七‧九九坪。又上訴人交付被上訴人之系
爭房屋登記雨庇之面積為被上訴人乙○○○、黃秀媛、林明春、李玉琴四人部分均一
‧二七坪，盧素娥部分○‧九五坪、其餘被上訴人六人部分均○‧八三坪，詳如附表
四所示等情，自應調查審認上訴人交付與被上訴人之系爭房屋因公共設施坪數之增加
及雨庇之增列造成被上訴人何種損害及其數額，資為判決之依據。惟經核附表四所列
上訴人「應賠償之面積」及「應賠償之金額」如何計算而來，該附表四未為說明，原
判決亦未予說明，原審復未就上訴人交付與被上訴人之系爭房屋，因公共設施坪數之
增加及雨庇之增列所造成被上訴人之損害及其數額詳為明，遽引用附表四為被上訴
人得請求上訴人給付之數額之依據，自有未洽。況上訴人交付與被上訴人之系爭房屋
面積詳如附表三所示，較之兩造買賣房屋約定之面積詳如附表二所示均有所增加，關
於增加部分，於計算被上訴人請求上訴人賠償之金額應否斟酌，原審未予釐清，尤欠
允當。又查被上訴人本件請求所主張之法律關係為民法第三百六十條、第二百二十七
條規定，原審准被上訴人關於系爭大樓鐵捲門換裝費部分之請求，究係以上開何一法
律關係為其判決之基礎，未予論述明確，應認有判決不備理由之違法。上訴論旨指摘
原判決其敗訴部分為不當，聲明廢棄，非無理由。
據上論結，本件上訴為有理由。依民事訴訟法第四百七十七條第一項、第四百七十八
條第一項，判決如主文。
中      華      民      國    八十六    年     十       月    二十三    日
                              最高法院民事第六庭
                                  審判長法官  蕭  亨  國
                                        法官  吳  正  一
                                        法官  鄭  三  源
                                        法官  楊  隆  順
                                        法官  陳  淑  敏
      右正本證明與原本無異
                                              書  記  官
中      華      民      國    八十六    年    十一      月     十一     日
